【裁判字號】    95,抗,338
【裁判日期】    951221
【裁判案由】    變換提存物
【裁判全文】
臺灣高等法院高雄分院民事裁定           95年度抗字第338號
抗  告  人  美商瑟蘭斯國際股份有限公司
            Celanese.
           Corporat.
             Street,W.
             State of.
法定代理人  乙○○ ○○○ (.
代  理  人  黃章典律師
            謝英士律師
            陳長文律師
複  代理人  簡秀如律師
            吳文淑律師
相  對  人  中國石油化學工業開發股份有限公司
法定代理人  甲○
代  理  人  蘇吉雄律師
            陳雅娟律師
上列當事人間聲請變換提存物事件，抗告人對於臺灣高雄地方法
院中華民國95年9 月25日95年度聲字第1526號第一審裁定提起抗
告，本院裁定如下：
    主  文
抗告駁回。
抗告程序費用由抗告人負擔。
    理  由
一、抗告意旨略以：受擔保利益人就供擔保之提存物與質權人有
    同一之權利，民事訴訟法第106 條準用第103 條第1 項定有
    明文。此項「法定質權」之效力，依民法第901 條準用同法
    第889 條規定，應及於「提存物之孳息」，而受擔保利益人
    於受有損害後，依法對該提存物暨其孳息均有優先受償之權
    利。「是法院裁定此類許其變換提存物事件時，自當權衡變
    換後之新提存物與變換前之原提存物暨其孳息，其價值是否
    相當，如提存物為有價證券者，該有價證券所生之法定孳息
    並應斟酌其價值。此乃法定質權應為之當然解釋」，最高法
    院迭有裁判（94年台抗字第256 號裁定、93年台抗字第476
    號裁定、93年台抗字第205 號裁定、88年台抗字第118 號裁
    定），明揭斯旨。準此，相對人既為免受原法院91年度重訴
    字第14號判決之假執行，而提供面額共計9 億元之中國信託
    商業銀行承德分行無記名可轉讓定期存單為抗告人擔保，依
    法抗告人自對該有價證券及彼所生之孳息俱享有法定質權。
    原裁定准許相對人僅以原提存物等值之可轉讓定期存單變換
    提存物，而未加上孳息，自應認為違法。為此請鈞院廢棄原
    裁定，改命相對人提出原裁定所載相當於原提存之定存單面
    額加計該等定存單孳息之定期存單或中央政府公債以變換其
    原提存物云云。
二、本件相對人前遵臺灣高雄地方法院91年度重訴字第14號民事
    判決，以新台幣（下同）896,797,914 元供擔保免為假執行
    。嗣於94年8 月30日以聲請經原法院准許以同額之中國信託
    商業銀行承德分行（以下簡稱中國信商銀承德分行）無記名
    可轉讓定期存單變換之。再經原法院以94年度聲字第1366號
    民事裁定，變換為同銀行無記名可轉讓定存單面額1 億元9
    張（號碼為0000000 、0000000 、0000000 、0000000 、00
    00000 、0000000 、0000000 、0000000 、0000000 號），
    合計9 億元提存之。茲相對人聲請以中國信託商業銀行無記
    名可轉讓定期存單或中央政府建設公債變換該提存物。原裁
    定予以准許，經核並無不合。
三、抗告人以上開意旨為指摘，經查：
  1.本件相對人所以提存擔保金，係遵照原法院91年度重訴字第
    14號民事判決，為免假執行所命之擔保。該判決係命「……
    被告……如以新台幣捌億玖仟陸佰柒拾玖萬柒仟玖佰壹拾肆
    元為原告預供擔保，得免為假執行」。有該判決在卷可稽。
    依此判決意旨，抗告人所獲得係因免為假執行之宣告，使抗
    告人不能即時假執行而獲得判決實現，至抗告人真實獲得實
    現其判決之期間，可能遭受之損害之擔保利益。其擔保利益
    經原始判決明定其額度為896,797,914 元。此擔保額業經相
    對人以中國信商銀承德分行可轉讓定存單每張1 億元共9 張
    9 億元變換而提存之。抗告人主張其獲有該9 張定期存單所
    生孳息之擔保利益，如屬可採，則抗告人將獲得原法院91年
    度重訴字第14號民事判決所命擔保額以外之擔保利益，與原
    民事判決意旨，顯然不符。
  2.本件免假執行擔保之擔保物，依民事訴訟法第106 條固有準
    用同法第103 條，受擔保利益人就擔保物有質權人之權利。
    惟所謂準用者，乃就其性質相同者，始準用之，否則並非當
    然在準用之列。本件提存，受擔保利益，定額於896,797,91
    4 元，超過此額，即逾擔保利益範圍前已述明。則相對人已
    提供9 億元之可轉讓定期存單，已足以滿足抗告人之擔保利
    益，如加計其孳息，則將逾此擔保利益範圍，依此性質，其
    擔保利息乃定額利益，與可收孳息而使擔保利益範圍擴張之
    性質不同，應在不得準用之列。況查民法第889 條規定，動
    產質權之質權人得收取質物所生之孳息，乃因質權人占有質
    物之原故，而本件非一般動產質權，而係不受質權人即抗告
    人占有之可轉讓定存單有價證券。其性質與占有取利亦不相
    同，不當然有民法第901 條準用同法第889 條之性質。準此
    ，依擔保利益之範圍而言，依提存之擔保物而言，本院認為
    ，本件抗告人主張相對人變換提存物，應加計原提存銀行可
    轉讓定期存單之孳息，尚非可採。其所引最高法院裁判，與
    本件性質亦非相同。則抗告意旨，執此指摘原裁定不當，求
    為廢棄，為無理由，應予駁回。
據上論結，本件抗告為無理由，爰依民事訴訟法第495 條之1 第
1 項、第449條第1項、第95條、第78條，裁定如主文。
中    華    民    國    95    年    12    月    21    日
                            民事第一庭
                                審判長法官   尤三謀
                                法      官   林健彥
                                法      官   林紀元
以上正本證明與原本無異。
如不服本裁定應於送達後10日內向本院提出再抗告狀，並繳納再
抗告費新台幣1 千元。再為抗告應以適用法規顯有錯誤為理由，
並經本院之許可，該許可以原裁定所涉及之法律見解具有原則上
之重要性者為限，並委任律師為代理人。抗告人之配偶、3 親等
內之血親、2 親等內之姻親，或抗告人為法人、中央或地方機關
時，其所屬專任人員具有律師資格並經法院認適當者，亦得為第
三審代理人。抗告人或其法定代理人具有律師資格者及前項情形
，應於提起抗告或委任時釋明之。
中    華    民    國    95    年    12    月    22    日
                                書  記  官   張雲義
                                                 FA


司法院資訊處製作；財團法人民間司法改革基金會備份。
